【裁判字號】    91,訴,871
【裁判日期】    920121
【裁判案由】    妨害自由
【裁判全文】
臺灣屏東地方法院刑事判決                          九十一年度訴字第八七一號
    公  訴  人  臺灣屏東地方法院檢察署檢察官
    被      告  丁○○
右被告因妨害自由案件，經檢察官提起公訴（九十一年度偵字第四九○七號），本院
判決如左：
    主  文
丁○○共同以其他非法方法，剝奪人之行動自由，處有期徒刑拾月。
    事  實
一、丁○○前因違反肅清煙毒條例及槍砲彈藥刀械管制條例案件，經法院分別判處有
    期徒刑十二年及六月，定應執行刑為十二年四月，於民國八十二年十一月二○日
    入監執行，刑期至九十四年七月一日，於八十八年三月三十一日縮短刑期假釋出
    獄，現仍假釋中，詎仍不知悔改，因賽鴿之事與綽號「阿男」之男子發生糾紛，
    欲打探「阿男」之下落，乃基於共同犯意之聯絡，夥同宋慶輝 (未據檢察官提起
    公訴)，於九十一年三月二十一日二十二時三十分許，駕車前往屏東縣佳冬鄉○○路三十四號前，見「阿男」之合夥人乙○○，即上前盤問，雙方一言不和，宋
 慶輝竟徒手毆打乙○○頭部 (傷害部分業據告訴人乙○○撤回告訴)，丁○○並
    手持球棒命乙○○當場下跪，乙○○見狀心生畏懼而任由擺佈。嗣丁○○為要求
    乙○○帶領其找尋「阿南」，又與宋慶輝共同強拉乙○○上其所駕駛之自小客車
    ，由丁○○單獨駕車搭載乙○○至屏東縣枋寮鄉○○村○○路一九三號旁，因未
    尋獲「阿南」，又強載乙○○至其所開設，位於屏東縣佳冬鄉○○村○○街一八
    八號瓦斯行內。後因在場另一目擊者丙○○致電向丁○○求情，丁○○始將乙○○釋放。
二、案經屏東縣警察局枋寮分局報告臺灣屏東地方法院檢察署檢察官偵查起訴。
    理  由
一、訊據被告丁○○固坦承與宋慶輝於右揭時、地，向乙○○尋問「阿南」之下落，
    惟矢口否認有妨害自由之行為，辯稱：當天是我跟朋友宋慶輝一起去佳冬鄉○○
    路三十四號要找「阿南」，宋慶輝與乙○○吵架，打了乙○○一拳，當時我坐在
    車上，沒有看到乙○○如何倒地，我下車之後本來是要將乙○○載到我們村內之
    西藥房敷藥，但是乙○○說不用，乙○○說要帶我去找「阿南」，因「阿南」不
    在，我就將他載到我開之瓦斯行那邊坐，後來乙○○就叫我打電話叫丙○○來載
    他云云。經查：(一)右揭犯罪事實，業據被害人乙○○指訴綦詳，且經證人甲○○
    於警訊中證述：「（請詳述經過情形？）案發當時我背向馬路，丁○○二人到達
    及下車時我並不知情，直到乙○○向外走出去時我才轉頭，正好看見該名陌生男
    子揮拳向乙○○頭部打過去，乙○○被打中頭部後倒地，然後起身跪在地上，丁○○又要強拉乙○○上車．．．」、「（丁○○二人有無持兇器？）丁○○本人
    有持一支木製球棒，另一人空手」、「（夥同丁○○毆打並妨害乙○○自由之男
    子你現在是否知道是何人？）我現在只知道該員綽號叫『豆花』」、「（『豆花
    』之男子是否就是警方提供口卡片供你指認之男子宋慶輝？）經我詳視卡片上之
    相片後，確認相片上之男子就是夥同丁○○共同毆打並妨害乙○○自由之男子」
    等語屬實，並有被害人提出之小康醫院驗傷診斷證明書一紙在卷為憑，由該診斷
    證明書所載，被害人所受之傷害為右側頭部挫鈍傷併腦震盪、右膝挫擦傷約３Ⅹ
    ３公分、左膝多處挫擦傷各約４Ⅹ２公分、１‧５Ⅹ１公分、２‧５Ⅹ２公分、
    右小腿挫擦傷約９Ⅹ４‧５公分、右足挫擦傷約１Ⅹ○‧５公分、左足挫擦傷約
    １‧５Ⅹ１公分，足認被害人指訴於案發當時，除頭部遭宋慶輝毆打外，身體下
    半身並遭拖行在地，致四肢均受有挫擦傷等語，並非無據。(二)至於證人甲○○於
    審理中雖翻異前證，改稱：我當時是看到宋慶輝到裡面叫乙○○出去，宋慶輝就
    打了乙○○一拳，乙○○跌倒後膝蓋著地，此時，丁○○就從車上下來，說都是
    自己人，說要帶乙○○去敷藥，乙○○就和丁○○離開了，我並沒有看到丁○○
    將乙○○拖到車上云云；另一目擊證人丙○○於審理中亦證稱：當時是丁○○與
    他朋友去找乙○○，他們二人同時下車，丁○○與乙○○先蹲在地上講話，丁○○之朋友不知何因出手打乙○○頭部，乙○○就倒在地上膝蓋著地，後來丁○○
    說要載乙○○去敷藥云云，然證人甲○○前於警局就被告及宋慶輝如何毆打、強
    迫被害人下跪及強拉被害人上車，已證述綦詳，事後無理由翻異前證，顯有可疑
    ，況且就被害人遭宋慶輝毆打時，被告位在何處，被告與證人甲○○、丙○○所
    供俱不相同，且宋慶輝於警局所陳：因當時我看乙○○與我朋友丁○○起口角，
    並有拉扯情形，所以就上前出拳毆打乙○○一拳等語亦不相符，益證被告上開辯
    詞與證人之證詞，均為臨訟杜撰，委不足採。本件事證已明，被告犯行洵堪認定
    。
二、核被告所為，係犯刑法第三百零二條第一項之剝奪他人行動自由罪。被告與宋慶
    輝二人就上揭犯行有犯意聯絡及行為分擔，皆為共同正犯。又被告二人逼迫乙○○下跪之行為，雖構成刑法第三百零四條第一項之強制罪。然按刑法第三百零二
    條之妨害自由罪，係妨害他人自由之概括規定。故行為人具有一定目的，以非法
    方法剝奪人之行動自由，除法律別有處罰較重之規定，應適用各該規定處斷外，
    如以使人行無義務之事或妨害人行使權利為目的，而其強暴脅迫復已達於剝奪人
    行動自由之程度，即祇成立本罪，不應再依同法第三百零四條論處，誠以此項使
    人行無義務之事或妨害人行使權利之低度行為應為剝奪人行動自由之高度行為所
    吸收，不能以其目的係在使人行無義務之事或妨害人行使權利，認為係觸犯刑法
    第三百零二條第一項及第三百零四條第一項之罪名，依同法第五十五條從一重處
    斷。最高法院四十年度台上字第三四八號裁判可資參照。是被告二人之目的既在
    逼迫乙○○協同找尋「阿南」，被告等在強押乙○○上車之前，命乙○○下跪之
    行為應不另論罪，附此敘明。爰審酌被告曾有多項前科，現仍假釋中，有被告全
    國前案紀錄表附卷可按，足認品行不佳，且與被害人並無深仇大恨，僅為細故，
    即使用暴力剝奪被害人之自由，造成被害人身心相當之損害，犯後又飾詞狡辯未
    見悔意等情狀，量處如主文所示之刑。
據上論斷，應依刑事訴訟法第二百九十九條第一項前段、刑法第二十八條、第三百零
二條第一項、罰金罰鍰提高標準條例第一條前段，判決如主文。
本案經檢察官潘國威到庭執行職務
中      華      民      國    九十二    年      一      月    二十一    日
                                      臺灣屏東地方法院刑事第一庭
                                          法  官  包梅真
右正本證明與原本無異。
如不服本判決應於收受本判決送達後十日內向本院提出上訴書狀，其未敘述上訴理由
者，並得於提起上訴後十日內向本院補提理由書狀（均須按他造當事人之人數附繕本
 ）「切勿逕送上級法院」
                                          書記官  蔡進吉
中      華      民      國    九十二    年      一      月    二十一    日
附錄法條：
刑法第三百零二條第一項
私行拘禁或以其他非法方法，剝奪人之行動自由者，處五年以下有期徒刑、拘役或三
百元以下罰金。


司法院資訊處製作；財團法人民間司法改革基金會備份。
